臺灣彰化地方法院民事裁定
111年度抗字第11號
抗  告  人  林仕乾  

相  對  人  周郁玲  


上列當事人間聲請本票裁定事件，抗告人對於本院簡易庭司法事
務官於民國110年12月21日所為110年度司票字第1231號民事裁定
提起抗告，本院裁定如下：
    主  文
抗告駁回。
抗告程序費用新臺幣1,000元由抗告人負擔。
    理  由
一、抗告意旨略以：相對人所持有發票名義人為抗告人之票據號
    碼：WG0000000號、票面金額：新臺幣500萬元、發票日：民
    國108年1月10日之本票1紙（下稱系爭本票）上的筆跡、印
    文並非抗告人書寫及所有，且抗告人亦未簽發過系爭本票，
    故系爭本票是相對人偽造；又相對人並未持系爭本票向抗告
    人提示付款，則原審未命相對人補正提示日即逕為裁定，已
    有違誤，況若發票日即為提示日，則相對人於發票日直接向
    抗告人要錢即可，何需再收受系爭本票？另抗告人從未居住
    在彰化縣○○鎮○○路0段00號，但相對人及其家屬卻偽造抗告
    人之印文收受原審裁定，故抗告人提起本件抗告，請求准予
    廢棄原審裁定等語。
二、按執票人向本票發票人行使追索權時，得聲請法院裁定後強
    制執行，票據法第123條定有明文。又本票執票人依上開規
    定，聲請法院裁定許可對發票人強制執行，是屬非訟事件程
    序，此項聲請之裁定及抗告法院之裁定，僅依非訟事件程序
    ，就本票形式上之要件是否具備予以審查為已足，並無確定
    實體上法律關係存否之效力，如發票人就票據債務之存否有
    爭執時，應由發票人提起確認之訴，以資解決（最高法院56
    年台抗字第714號、57年台抗字第76號裁定意旨參照）。
三、按本票上雖有免除作成拒絕證書之記載，執票人仍應於所定
    期限內為付款之提示，但對於執票人主張未為提示者，應負
    舉證之責，票據法第124條準用同法第95條定有明文。因此
    ，免除作成拒絕證書之本票，執票人聲請裁定准予強制執行
    時，自毋庸提出已為付款提示之證據，票據債務人如主張本
    票未經執票人提示，依票據法第124條準用同法第95條但書
    之規定，應由其負舉證之責，且此屬執票人得否行使追索權
    之實體問題，應由票據債務人另行提起訴訟，以資解決（最
    高法院84年度台抗字第22號、93年度台抗字第83號裁定意旨
    參照）。
四、經查：
（一）相對人主張其執有由抗告人所簽發之系爭本票，經向抗告
      人提示未獲付款，爰依票據法第123條之規定聲請裁定許
      可強制執行等情，業據其提出系爭本票為證，故原審裁定
      予以准許，經核於法並無不合。
（二）抗告人雖以前詞置辯，然系爭本票是否為相對人偽造，是
      屬實體上之爭執事項，尚非本件非訟程序所得審究；再者
      ，系爭本票既已載明免除作成拒絕證書，則依前揭說明，
      相對人執系爭本票聲請准予強制執行時，主張提示後不獲
      付款，即為已足，無須提出已為付款提示之證據，且相對
      人於民事聲請本票裁定狀上已載明其已遵期提示及提示日
      為108年1月10日，原審自無庸再命相對人補正提示日，何
      況，本票記載之票載發票日，本非必然為實際發票日期，
      且執票人於持執本票向發票人提示而未獲付款後，是否仍
      願收受該發票人簽發之本票，因人而異，自難僅因相對人
      主張其是於發票日108年1月10日提示系爭本票，即遽認相
      對人主張曾向抗告人為付款之提示為不實，而抗告人就相
      對人未提示付款之事實，復僅空言抗辯，並未提出具體事
      證以實其說，已難遽信；另原審裁定已合法送達抗告人位
      於桃園市○○區○○里○○○路0段000號15樓之13之住處，並由
      抗告人於抗告期間內提起抗告，有本院送達證書、民事抗
      告狀在卷可稽，則相對人及其家屬是否在彰化縣○○鎮○○路
      0段00號偽造抗告人之印文收受原審裁定，實與原審裁定
      合法與否無涉，亦非本院所得考量之因素，應由抗告人另
      行提起訴訟以資確認。
五、綜上所述，抗告人執前詞提起本件抗告，請求廢棄原審裁定
    ，為無理由，應予駁回。
六、據上論結，本件抗告為無理由，依非訟事件法第46條、第21
    條第2項、第24條第1項，民事訴訟法第495條之1第1項、第4
    49條第1項、第95條、第78條，裁定如主文。
中　　華　　民　　國　　111 　年　　1 　　月　　19　　日
                  民事第一庭    法  官  許嘉仁
以上正本係照原本作成。
如不服本裁定，僅得於本裁定正本送達後10日內，以適用法規顯
有錯誤為理由，向本院提出再抗告狀（須附繕本一份及繳納再抗
告裁判費新臺幣1,000元），經本院許可後始可再抗告。
中　　華　　民　　國　　111 　年　　1 　　月　　19　　日
                                書記官  曾靖雯